臺灣高等法院民事裁定　　　　　　　　　100年度破抗字第4號
抗　告　人　謝蔡翠娟
代　理　人　黃忠律師
上列抗告人聲請宣告破產事件，對於中華民國99年11月30日臺灣
板橋地方法院99年度破字第38號裁定提起抗告，本院裁定如下：
    主  文
抗告駁回。
抗告費用由抗告人負擔。
    理  由
一、本件抗告人於原法院聲請及本院抗告意旨略以：由伊提出財
    產狀況說明書及債權人清冊，可知伊積欠債務及稅款共計新
    臺幣（下同）6,418,251元，所餘財產僅現金82萬元，已符
    合破產法第57條、第58條之規定，而得宣告破產。詎原法院
    未依職權傳訊債務人、債權人及其他關係人，亦未命伊補正
    有關資料文件，以查明伊剩餘之財產82萬元是否確實存在，
    足以構成破產財團，依破產法規定處理負債，難謂已盡調查
    之能事，竟以伊所餘財產不足清償欠稅，無破產實益，而裁
    定駁回伊宣告破產之聲請（下稱原裁定），實屬違法。爰提
    起抗告，求予廢棄原裁定等語。
二、按稅捐之徵收，優先於普通債權；土地增值稅、地價稅、房
    屋稅之徵收，優先於一切債權及抵押權；營業稅稅款、滯報
    金、怠報金、滯納金及利息等稅捐之徵收，優先於普通債權
    ，此觀稅捐稽徵法第 6條第1、2項、加值型及非加值型營業
    稅法第57條規定自明。又對於破產財團之財產有優先權之債
    權，先於他債權而受清償，破產法第112條亦有明文。另債
    務人之資產已不足清償稅捐等優先債權，他債權人更無受償
    之可能，倘予宣告破產，反而須優先支付破產財團之管理、
    分配所生之費用及破產管理人之報酬等財團費用，將使破產
    財團之財產更形減少，優先債權人即稅捐機關之債權減少分
    配或無從分配，其他債權人更無在破產程序受分配之可能，
    顯與破產制度之本旨不合，尚難認有宣告破產之實益（最高
    法院98年6月30日98年度第4次民事庭會議決議(一)參照）。
三、抗告人主張其資產僅有現金82萬元，除積欠營利事業所得稅
    、營業稅及罰鍰共計4,800,251元外，尚積欠曾黃來腎工資
    20,000元、蔡翠秀工資30,000元、蔡翠秀借款1,168,000元
    及陳美惠借款400,000元等語，固據提出有財產狀況說明書
    、債權人清冊、財政部臺灣省北區國稅局三重稽徵所99年5
    月31日北區國稅三重四字第0991012924號函附抗告人欠稅查
    復表及曾黃來腎、蔡翠秀、蔡翠秀、陳美惠等債權人所發支
    付命令暨確定證明書等件為證（見原法院卷第8-19頁）。其
    中無待法院依職權調查已足認定之優先債權即稅款部分已，
    顯逾抗告人之資產。揆諸上開說明，抗告人之資產既不敷清
    償稅捐等優先債權，他債權人更無受償之可能，倘予宣告破
    產，反而須優先支付破產財團之管理、分配所生之費用及破
    產管理人之報酬等財團費用，將使破產財團之財產更形減少
    ，優先債權人即稅捐機關之債權減少分配或無從分配，其他
    債權人更無在破產程序受分配之可能，顯與破產制度之本旨
    不合，難認有宣告破產之實益。是抗告人聲請宣告破產，不
    應准許。至抗告人所引本院95年度破抗告字第28號、96年度
    破抗字第121號、97年度破抗字第53號、98年度破抗字第6號
    裁定（見本院卷第13至23頁），非惟無拘束力，且均在最高
    法院於98年6月30日作成98年度第4次民事庭會議決議(一)之前
    ，自應以後者見解為定論，附此敘明。
四、從而，原裁定駁回抗告人破產之聲請，並無違誤。抗告意旨
    仍執前詞指摘原裁定不當，聲明廢棄，為無理由。爰裁定如
    主文。
中    華    民    國   100    年    1     月    20    日
                    民事第十七庭
                        審判長法  官  藍文祥
                              法  官  吳燁山
                              法  官  張競文
正本係照原本作成。
本裁定除以適用法規顯有錯誤為理由外，不得再抗告。如提起再
抗告，應於收受後10日內委任律師為代理人向本院提出再抗告狀
。並繳納再抗告費新台幣１千元。
中    華    民    國   100    年    1     月    20    日
                              書記官  章大富